臺灣嘉義地方法院民事判決　九十年訴字第九五三號
　　原　　　告　　甲○○
　　複　代理人　　丙○○
　　被　　　告　　乙○○
右當事人間請求損害賠償事件，本院判決如左：
    主    文
被告應給付原告新台幣貳拾萬元，及自民國九十年十月三十一日起至清償日止按年息
百分之五計算之利息。
原告其餘之訴駁回。
訴訟費用由被告負擔五分之一；餘由原告負擔。
本判決第一項於原告以新台幣柒萬元供擔保後，得假執行；被告如於假執行程序實施
前，以新台幣貳拾萬元為原告預供擔保，得免假執行。
原告其餘假執行之聲請駁回。
    事    實
甲、原告方面：
一、聲明：被告應給付原告新台幣（下同）一百萬元，及自民國九十年十月三十一日
    起至清償日止，按年息百分之五計算之利息，並願供擔保請准為假執行之宣告。
二、陳述：被告乙○○於九十年一月八日十七時三十分許，至嘉義市○○路三四二號
    原告甲○○所營之婦產科診所前與原告發生口角，因氣憤難耐出手毆打原告致受
    有臉部挫傷腫脹之傷害，被告明知原告並未出手與其互毆亦未與其拉扯，竟基於
    誣告之犯意，意圖使原告受刑事處分，先於九十年一月二十三日二十時許，向有
    偵查犯罪權限之嘉義市警察局第二分局北門派出所警員蔡育輝虛偽申告稱：原告
    於前開時地出手毆打被告，後於九十年二月二十六日十四時五十五分臺灣嘉義地
    方法院檢察署檢察官訊問時再度誣稱原告毆傷被告，向有偵查犯罪權限之檢察官
    誣指原告涉犯傷害罪嫌，經臺灣嘉義地方法院檢察署檢察官以九十年度偵字第一
    一八二號對甲○○不起訴處分確定；被告對原告誣告造成名譽損害，請求賠償如
    聲明所示。
三、證據：提出財政部台灣區南區國稅局繳稅證明為證。
乙、被告方面：
一、聲明：駁回原告之訴，如受不利益之判決，願預供擔保免假執行。
二、陳述：請求原告就誣告之事實盡舉證責任；縱被告有誣告之行為，亦係因原告先
    誤會被告之妻於離職後在外四處散佈其妻壞話，而打電話要求被告之妻交代清楚
    所致，則原告對於損害之發生、擴大，與有過失，應減輕被告之賠償責任；又原
    告雖係醫生，然被告肢體殘障，僅高中畢業，現無職業及財產，僅依賴每月二千
    元殘障津貼過生活，原告請求過高等語。
三、證據：提出殘障手冊一本為證。
丙、本院依職權調閱本院九十年度訴字第二九二號刑事卷證。
    理    由
一、本件原告主張：被告於九十年一月八日十七時三十分許，至嘉義市○○路三四二
    號前毆傷原告，被告明知原告並未出手與其互毆亦未與其拉扯，竟基於誣告之犯
    意，意圖使原告受刑事處分，先後於九十年一月二十三日二十時警訊時向有偵查
    犯罪權限之嘉義市警察局第二分局北門派出所警員蔡育輝、於九十年二月二十六
    日十四時五十五分在臺灣嘉義地方法院檢察署向有偵查犯罪權限之檢察官誣告原
    告涉犯傷害罪嫌，對原告誣告造成名譽損害，請求損害賠償等語；被告則以：原
    告應就誣告之事實盡舉證責任，而原告對於被告造成之損害發生、擴大，與有過
    失，被告係肢體殘障，僅高中畢業，現無職業及財產，原告請求過高等語。
二、原告前開主張之事實，業經調閱本院九十年度訴字第二九二號卷證，被告之誣告
    行為，已經本院判處有期徒刑四月，緩刑四年確定無訛；而被告於刑案審理中亦
    已自白其誣告之犯行，則被告確有誣告原告之行為，堪以認定。又查：被告前開
    誣告犯行，係起因於被告前在原告所營診所前傷害原告致傷而起，而被告明知原
    告未有毆打被告之事實而向有偵查權之公務員誣指原告犯罪，係違法應受刑事處
    罰之犯罪行為，無論被告誣告之動機為何，均非得認係原告與有過失以合理化被
    告之犯行，被告辯以原告與被告之妻有糾紛云云，與原告是否與有過失，並無關
    聯，被告所辯顯不足採。
三、按「因故意或過失不法侵害他人之權利者，負損害賠償責任」，「不法侵害他人
    之名譽者，被害人雖非財產上之損害，亦得請求賠償相當之金額」，民法第一百
    八十四條第一項前段、第一百九十五條第一項分別定有明文。本件被告因誣告之
    侵權行為侵害原告之名譽，原告因而受有遭刑事追訴可能之精神痛苦，名譽亦顯
    受有相當之損害，本院斟酌被告所為係故意犯罪行為，而原告之職業為醫生，在
    社會上乃享有相當之所得、社會地位與聲望（參原告所提所得納稅證明），被告
    則有輕度肢體障礙（參被告所提殘障手冊），然拒絕民事和解（參本院九十一年
    二月十八日審理筆錄）等兩造之客觀具體情事互為衡量，認原告之請求於二十萬
    元範圍內及自起訴狀送達翌日起（即九十年十月三十一日）至清償日止按年息百
    分之五計算之遲延利息為允當，逾此數額之請求，則屬過高為無理由，應予核減
    為如主文第一項所示。
四、本件原告勝訴部分，兩造均陳明願供擔保，聲請宣告假執行或免假執行，經核於
    法均無不合，爰分別酌定相當之擔保金額宣告之；至於原告敗訴部分，假執行之
    聲請因訴之駁回而失所附麗，不予准許。
五、據上論結，本件原告之訴為一部有理由，一部無理由，依民事訴訟法第七十九條
    但書、第三百九十條第二項、第三百九十二條判決如主文。
中　　　華　　　民　　　國　　九十一　　年　　　二　　　月　　十八　　　日
~B臺灣嘉義地方法院民事第一庭
~B　　法　官　黃國益
右為正本，係照原本作成。
如對本判決上訴須於判決送達後廿日內向本院提出上訴狀
中　　　華　　　民　　　國　　九十一　　年　　　二　　　月　　　八　　　日
~B　　書記官　侯學義
